臺灣臺北地方法院刑事裁定　　　　　　100年度撤緩字第122號
聲　請　人　臺灣臺北地方法院檢察署檢察官
受　刑　人　黃震家原名黃文傑.
上列聲請人因受刑人前犯偽造文書等案件（刑事案號：本院96年
度簡字第299 號，偵查案號：95年度偵字第16979 號），聲請撤
銷緩刑之宣告（100 年度執聲字第1683號，即96年度執緩字第40
號），本院裁定如下：
    主      文
黃震家（原名黃文傑）之緩刑宣告撤銷。
    理      由
一、聲請意旨略稱：受刑人黃震家（原名黃文傑）前因犯偽造文
    書等案件，經本院於96年5 月9 日以96年度訴字第299 號判
    處有期徒刑1 年2 月，緩刑5 年，並自判決確定之日起，在
    緩刑期間內按月於每月10日向像被害人支付新臺幣（下同）
    1 萬元，合計60萬元，於96年6 月4 日確定在案。受刑人竟
    於緩刑期內，並未按月支付，至今僅支付17萬元，情節重大
    ，此有被害人聲請狀可稽，而有刑法第75條之1 「足認原宣
    告之緩刑難收其預期效果，而有執行刑罰之必要」甚明，得
    撤銷先前之緩刑宣告。受刑人所為已合於刑法第75條之1 第
    1 項第4 款鎖定之原因，為此爰依刑事訴訟法第476 條規定
    聲請撤銷先前緩刑之宣告等語。
二、按緩刑制度設計之本旨，除可避免執行短期自由刑之流弊外
    ，主要目的係在獎勵惡性較輕者使其遷善，而經宣告緩刑後
    ，若有具體事證足認受宣告者並不因此有改過遷善之意，即
    不宜給予緩刑之寬典，乃另有撤銷緩刑宣告制度。又受緩刑
    之宣告而違反刑法第74條第2 項第1 款至第8 款所定負擔情
    節重大者，足認原宣告之緩刑難收其預期效果，而有執行刑
    罰之必要者，得撤銷其宣告，刑法第75條之1 第1 項第4 款
    固有明文規定。惟考其立法意旨略以：修正條文第74條第2
    項增列法院於緩刑期間內，得命犯罪行為人於緩刑期內應遵
    守之事項（例如向被害人支付相當數額、向公庫支付一定之
    金額、接受精神、心理輔導、提供義務勞務或其他為預防再
    犯之事項），明定違反該條所定事項情節重大者，得撤銷其
    緩刑宣告，以期週延，且本條採用裁量撤銷主義，賦與法院
    撤銷與否之權限，實質要件即以「足認原宣告之緩刑難收其
    預期效果，而有執行刑罰之必要」，供作審認之標準。至於
    所謂「情節重大」，係指：受判決人顯有履行負擔之可能，
    而隱匿或處分其財產、故意不履行、無正當事由拒絕履行或
    顯有逃匿之虞等情事而言。準此，上揭「得」撤銷緩刑之情
    形，法官應依職權本於合目的性之裁量，妥適審酌被告於緩
    刑期間內違反應遵守事項之情節是否重大，是否已難收其預
    期之效果，而確有執行刑罰之必要，此與刑法第75條第1 項
    所定2 款要件，有一具備，即毋庸再行審酌其他情狀，應逕
    予撤銷緩刑之情形不同，先予敘明。
三、經查：
  (一)受刑人黃震家前因偽造文書等案件，經本院於96年5 月9 日
    96年度訴字第299 號判決判處有期徒刑1 年2 月，緩刑5 年
    確定，並於緩刑宣告時，參酌告訴代理人之意見，依刑法第
    74條第2 項第3 款規定，命受刑人自判決確定之日起，在緩
    刑期間內按月於每月10日前向告訴人即被害人陳永隆賠償1
    萬元，合計共60萬元，前開判決於96年6 月4 日確定乙節，
    有前開判決及本院被告前案紀錄表各1 份附卷可稽。
  (二)又被告因未按原審判決所載按月依時賠償被害人，前已經臺
    灣臺北地方法院檢察署檢察官於97年7 月23日聲請撤銷緩刑
    宣告，經本院於97年9 月19日以97年度撤緩字第86號撤銷緩
    刑宣告後，經臺灣高等法院以97年度抗字第1114號撤銷發回
    ，再經本院更於98年8 月31日以98年度撤緩更字第1 號更為
    裁定駁回聲請等情，亦有前開判決、臺灣高等法院被告前案
    紀錄表在卷可參。
  (三)而參酌受刑人依判決之還款紀錄：(1)自民國96年6 月4 日上
    開刑事判決確定後、迄臺灣臺北地方法院檢察署檢察官於97
    年7 月23日首次向本院聲請撤銷受刑人之緩刑前，均未曾依
    照上開判決意旨履行其所應負之賠償之責；(2)復於前聲請撤
    銷緩刑案件繫屬中（即97年度撤緩字第86號）本院97年8 月
    22日調查時始表明願於97年9 月10日前，先行先清償被害人
    96年7 月起至97年8 月止共計14萬元之賠償金，以表明確有
    欲遵守緩刑宣告所附負擔之意，惟至97年9 月10日仍未依其
    承諾給付被害人任何賠償金；(3)待本院於97年9 月19日撤銷
    緩刑宣告後、迄提起抗告、並由臺灣高等法院撤銷發回、至
    本院更為裁定前（即98年度撤緩更字第1 號），始先後於97
    年11月5 日、97年12月8 日、98年1 月21日、98年2 月5 日
    、98年3 月6 日、98年3 月24日、98年4 月21日、98年5 月
    21日，98年6 月23日、98年7 月22日、98年8 月25日分別給
    付2 萬元、2 萬元、1 萬元、1 萬元、5 千元、5 千元、5
    千元、5 千元、1 萬元、1 萬元、1 萬元不等之賠償金；(4)
    待本院前開駁回撤銷緩刑宣告聲請（即98年8 月31日）後，
    迄100 年8 月4 日被害人陳報受刑人還款情形為止，此近2
    年期間，竟僅於98年10月22日、98年11月25日、99年3 月18
    日、99年5 月7 日、99年7 月21日、99年11月23日各給付1
    萬元（計6 萬元），其中100 年1 月至8 月間竟無任何賠償
    等情；有告訴人存摺影本及受刑人提出之彰化銀行存款憑條
    附卷可查。是互核受刑人相關案件繫屬期間、賠償期間，可
    認受刑人大部均礙於案件繫屬壓力而於「案件繫屬時」始為
    賠償，實難見有因判決而為矯治認應賠償之情形。
  (四)再經本院於100 年10月17日就本件賠償情形為調查，受刑人
    仍未到庭、或陳狀表明等情，有本院送達證書、該日筆錄在
    卷可查。
  (五)綜上，由受刑人賠償情形相參，「應允賠償條件」僅係為求
    「緩刑宣告」，前開緩刑已難收其預期之效果，而有執行刑
    罰之必要，聲請意旨核無不合，爰依刑法第75條之1 第1 項
    第1 款之規定，撤銷其緩刑宣告。
四、據上論斷，依刑事訴訟法第476條，裁定如主文。
中    華    民    國   100    年    10    月    31    日
                 刑事第六庭  法  官  郭惠玲
以上正本證明與原本無異。
如不服本裁定，應於裁定送達後5日內向本院提出抗告狀。
                             書記官  黃勤涵
中    華    民    國   100    年    10    月    31    日